【裁判字號】    97,簡上,138
【裁判日期】    970820
【裁判案由】    給付委任報酬
【裁判全文】
臺灣板橋地方法院民事判決             97年度簡上字第138號
上  訴  人  丙○○
被上訴人    戊○
                      樓
訴訟代理人  甲○○
被上訴人    丁○○
                      樓
參  加  人  乙○○
                      5樓
上列當事人間請求給付委任報酬事件，上訴人對於民國97年3 月
31日本院板橋簡易庭97年度板簡字第895 號第一審判決提起上訴
，本院於民國97年8月6日言詞辯論終結，判決如下：
    主  文
上訴駁回。
第二審訴訟費用由上訴人負擔。
    事實及理由
一、上訴人起訴主張：被上訴人前於民國96年3 月間委託上訴人
    辦理被繼承人鄧廣後、鄧發所遺土地之繼承登記。被上訴人
    所委託之系爭22筆土地，上訴人均已分別依約替被上訴人辦
    理繼承登記或遺產管理人完畢。上訴人按桃園縣地政士收費
    價格參考表記載之收費標準，自得請求被上訴人連帶給付新
    台幣（下同）80,000元之報酬，及請求被上訴人丁○○給付
    80,0 00 元之報酬，為此爰依委任契約提起本訴，求為命被
    上訴人連帶給付上訴人80,000元，被上訴人丁○○給付上訴
    人80,0 00 元，及均自起訴狀繕本送達之翌日起算之清償日
    止，按週年利息5%計算之利息，暨以供擔保為條件之假執行
    判決。
二、被上訴人則以：渠等係委任參加人辦理系爭22筆土地之繼承
    登記，並未委任上訴人辦理系爭土地之繼承登記。參加人雖
    有告知被上訴人系爭登記事務要轉託上訴人辦理，但並未告
    知渠係以自己名義或代理被上訴人委任上訴人；且辦理系爭
    繼承登記事務所需之費用均由參加人向被上訴人請款，上訴
    人祇係參加人之助理，自無權請求被上訴人給付委任之報酬
    。參加人則陳稱：被上訴人並未委任上訴人處理系爭繼承登
    記事務，而係委任參加人辦理系爭繼承登記事務。系爭繼承
    登記事務之辦理過程，均係參加人自行辦理，惟因上訴人向
    參加人要求學習處理地政事務，參加人為方便教導上訴人，
    遂於登記申請書上以上訴人名義為申請人之代理人，並由上
    訴人填寫登記申請書，及部分文件之送件、領件，其餘均係
    由參加人親自處理，上訴人請求被上訴人給付委任報酬，實
    屬無理等語。
三、原審為上訴人敗訴之判決，上訴人不服提起上訴，並聲明：
    (一)、原判決廢棄。(二)、被上訴人應連帶給付上訴人80,000元
    ，及請求被上訴人丁○○給付上訴人80,000元，及均自起訴
    狀繕本送達之翌日起算之清償日止，按週年利息5%計算之利
    息。被上訴人則聲明：駁回上訴人之上訴。
四、按當事人主張有利於己之事實者，就其事實有舉證之責任，
    民事訴訟法第277 條前段定有明文。本件上訴人主張其於96
    年3 月間與被上訴人成立委任契約，既為被上訴人所否認，
    則上訴人自應就此有利於己之事實負舉證之責任。經查：
(一)、上訴人主張其與被上訴人間成立委任契約，所舉出之證據，
    無非係提出以被上訴人為名義之土地登記申請書上，蓋有上
    訴人為代理人之印文為據。惟查，上開土地登記申請書上記
    載，僅係代理辦理行政登記之申請，並非委任人授權受任人
    處理委任事項之意思表示，尚不能單憑土地登記申請書之記
    載，即認為被上訴人已授權上訴人處理系爭土地登記事務；
    上訴人雖又提出繼承系統表各4 紙，登記清冊6 紙，切結書
    、地價查復單、土地所有權狀、共有人名簿、身分證、民事
    裁定、確定證明書、土地登記代理人申請登記案件明細表、
    地政士收費價格參考表、費用明細表各1 紙，遺產稅逾核課
    期間案件同意移轉證明書9 紙，土地登記查詢網頁21紙，土
    地登記謄本6 件，戶籍謄本影本10件及土地登記謄本21 紙
    為證，然上開文書或僅為辦理土地登記所需之文件，或為收
    費標準之參考文件，均無法作為被上訴人有委任上訴人處理
    系爭土地繼承登記事務之證明文件，尚無從以此逕推認被上
    訴人與上訴人間已訂立委任契約。
(二)、再查，參加人乙○○於原審97年3 月19日調解程序中具結證
    稱略以：「（問：系爭土地係何人委任上訴人辦理登記？）
    系爭土地係被上訴人十幾年前委任我辦理繼承登記，整個過
    程都是我在辦，我沒有委任上訴人，上訴人只是跟我學。」
    、「（問：為何土地登記申請書上代理人記載上訴人？）我
    是用上訴人的名義去填寫土地登記申請書，因為這樣方便教
    他。」、「（問：有無以自己或被上訴人名義，委任上訴人
    辦理系爭土地繼承登記？）我本人沒有委任上訴人，我也沒
    有以被上訴人名義委任上訴人，我有跟上訴人說，被上訴人
    委任我辦理土地登記。」等語，依上開證述，足以認為被上
    訴人確實並未親自委任上訴人，亦未授權參加人以被上訴人
    之名義委任上訴人，此一事實，已足資認定，是應認被上訴
    人之抗辯為可採信。
五、綜上，上訴人未能舉證證明兩造間確成立委任關係，從而，
    上訴人主張依兩造間成立之委任契約，請求被上訴人連帶給
    付委任報酬80,000元，被上訴人丁○○給付委任報酬80,000
    元，及法定遲延利息，均為無理由，不應准許，其假執行之
    聲請亦失所附麗，應併予駁回。原審為上訴人敗訴之判決並
    駁回其假執行之聲請，核無不合。上訴意旨指摘原判決不當
    ，求予廢棄改判，為無理由，應予駁回其上訴。
六、因本件事證已臻明確，兩造其餘主張陳述及所提之證據，經
    本院審酌後，認為與判決結果無影響，爰不逐一論述，附此
    敘明。
七、據上論結，本件上訴為無理由，依民事訴訟法第436 條之1
    第3 項、第449 條第1 項、第78條，判決如主文。
中    華    民    國    97    年    8     月    20    日
                  民事第三庭  審判長法  官  朱耀平
                                    法  官  陳映如
                                    法  官  邱育佩
以上正本證明與原本無異
本判決不得上訴
中    華    民    國    97    年    8     月    20    日
                                    書記官  林兆嘉


司法院資訊處製作；財團法人民間司法改革基金會備份。
